【裁判字號】    97,訴,2590
【裁判日期】    970930
【裁判案由】    偽證
【裁判全文】
臺灣彰化地方法院刑事判決              97年度訴字第2590號
公  訴  人  臺灣彰化地方法院檢察署檢察官
被      告  甲○○
上列被告因偽證案件，經檢察官提起公訴（97年度偵字第4570號
），本院依簡式審判程序判決如下：
    主  文
甲○○犯偽證罪，累犯，處有期徒刑陸月。
    事  實
一、甲○○曾於民國82年間，因違反肅清煙毒條例等案件，經本
    院以82年度訴字第15號判處有期徒刑3年5月確定；另因違反
    肅清煙毒條例案件，經臺灣高等法院臺中分院以83年度上訴
    字第3999號判處有期徒刑8年確定，上揭2罪嗣經臺灣高等法
    院臺中分院以83年度聲字第975號裁定定應執行有期徒刑10
    年5月確定，入監執行後，於87年1月8日因縮短刑期假釋出
    監並付保護管束，復因於假釋付保護管束期間之88年間施用
    毒品而經撤銷假釋，入監執行殘刑有期徒刑5年7月16日，於
    93年11月26日因縮刑期滿執行完畢。詎甲○○仍不知悔改，
    明知其有於95年10月11日16時32分4秒許，以0000-000000號
    行動電話撥打葉永福所使用之0000-000000號行動電話，向
    葉永福表示要購買第一級毒品海洛因4分之1錢，葉永福於電
    話中告知將由詹惟舜出面交易，並要其將價款新臺幣（下同
    ）6千元直接交給詹惟舜，約定在彰化縣鹿港鎮○○路旁某
    處交易，葉永福即指示詹惟舜以6千元價格，共同販賣第一
    級毒品海洛因1包予甲○○；另甲○○於95年11月3日0時4分
    42秒，以0000-000000號行動電話撥打葉永福所使用之0000
    -000000號行動電話表示要購買第一級毒品海洛因，葉永福
    即指示詹惟舜與甲○○聯絡，並約定在彰化縣鹿港鎮○○路
    旁某處交易，由詹惟舜以6千元價格，共同販賣第一級毒品
    海洛因1包予甲○○，甲○○並於臺灣彰化地方法院檢察署9
    6年度偵字第2223號詹惟舜違反毒品危害防制條例案件偵查
    中，經具結為證人後，就上情證述明確。然甲○○於本院96
    年12月11日審理96年度訴字第920號詹惟舜違反毒品危害防
    制條例案件時，竟基於偽證犯意，以證人身分供前具結虛偽
    證稱：「（問：毒品向誰買？）向『阿財』（音譯）買。」
    、「（問：除了阿財還有其他人嗎？）沒有。」、「（問：
    有無向在庭被告買？）沒有。」、「（問：你在警察局為何
    說向被告買？）我之前在另案就說這份筆錄不實在。」、「
    （問：你說在警察局所作的筆錄不實，為何不實？那時是否
    毒癮發作？）我沒有毒癮發作，我是當時怕牽連到我哥哥。
    」、「（問：這與你哥哥有何關係？）我怕我哥哥施用毒品
    被人知道，因為那支手機是他拿去撥打。」、「（問：毒品
    的來源？）當時警方叫我這樣說。」、「（0000-000000的
    電話是你的嗎？）是的，大部分是我使用。」、「（你認識
    葉永福？）認識，沒有向他買過毒品。」、「（問：通話內
    容是什麼意思？）（審判長提示甲○○的警卷倒數第2通之
    譯文）我請葉永福幫我簽1支六合彩。」、「（問：四分之
    一是什麼意思？）（審判長提示甲○○之警卷95年10月11日
    的通訊譯文第1通）簽41號，1個號碼，是簽特別號。」等語
    ，就詹惟舜是否與葉永福共同販賣第一級毒品予其之重要關
    係事項，為虛偽不實陳述，有影響該案判決結果之虞。
二、案經臺灣高等法院臺中分院檢察署檢察官自動檢舉函交臺灣
    彰化地方法院檢察署檢察官偵查起訴。
    理  由
一、本件被告甲○○所犯係死刑、無期徒刑、最輕本刑為3年以
    上有期徒刑以外之罪，其於準備程序就前揭被訴事實為有罪
    之陳述，經受命法官告知簡式審判程序之旨，並聽取其與公
    訴人之意見後，本院認無不得或不宜改依簡式審判程序進行
    之處，爰依刑事訴訟法第273條之1第1項、第284條之1，裁
    定本案由受命法官獨任進行簡式審判程序，合先敘明。
二、訊據被告甲○○對於上開事實坦承不諱，並有被告在臺灣彰
    化地方法院檢察署96年度偵字第2223號案件偵查中之證述筆
    錄及證人結文影本各1份、被告在本院96年度訴字第920號詹
    惟舜違反毒品危害防制條例案件審理時之證述筆錄及證人結
    文影本各1份、本院96年度訴字第920號及臺灣高等法院臺中
    分院97年度上重訴字第13號判決書各1份在卷可稽，足徵被
    告之任意性自白與事實相符，堪以採信。又按刑法上之偽證
    罪，不以結果之發生為要件，一有偽證行為，無論當事人是
    否因而受有利或不利之判決，均不影響其犯罪之成立。而該
    罪所謂於案情有重要關係之事項，則指該事項之有無，足以
    影響於裁判之結果者而言（最高法院71年臺上字第8127號判
    例意旨可資參照）。查被告於本院96年度訴字第920號詹惟
    舜違反毒品危害防制條例案件審理中，供前具結證述其並無
    向詹惟舜、葉永福購買第一級毒品海洛因等語，顯係就詹惟
    舜販賣第一級毒品海洛因案件有重要關係之事項而為證述，
    雖然該案經審理結果，依被告於警詢、偵查中，就向詹惟舜
    、葉永福購買第一級毒品海洛因等情，已為一致證述，且被
    告於偵查中之證詞均經結證，並經其確認證述內容無訛，有
    經其簽名之訊問筆錄及結文可稽，被告亦於上開案件審理時
    證稱在檢察官偵訊時精神狀況良好，是在自由意識下陳述等
    語，堪認其係在具有相當誠懇性與正確性情況下作成，況被
    告於警、偵訊中所證稱向詹惟舜、葉永福購買毒品，不但無
    助於其兄陳金杰購買毒品嫌疑，反足使證據資料更指向其兄
    陳金杰亦有購買毒品施用之事實，是被告於上開案件審理中
    證稱: 「怕我哥哥施用毒品被人知道」等語乙節，顯與客觀
    事實悖離，又被告欲簽賭六合彩賭博，實無須大費周章透過
    葉永福，再由葉永福交代詹惟舜與被告碰面處理，益徵被告
    於上開案件審理中證稱：其聯繫葉永福之通聯紀錄是簽賭六
    合彩賭博一節，係屬事後迴護詹惟舜之詞，不足取認，並徵
    諸卷附通訊監察譯文內容，足認被告上開於警詢、偵查中所
    為之證言，均信而有徵，再參以被告於警詢、偵訊時，因為
    案發之初，較無來自詹惟舜同庭在場之壓力而出於虛偽不實
    之證言，或事後串謀而故為迴護詹惟舜之機會等情狀綜合觀
    之，認被告於上開案件審理時所為證言難以採信，仍以罪證
    明確對詹惟舜判處刑罰，然於該案審理過程中，被告所為不
    實證言，可能使法院認定詹惟舜是否犯罪之心證受有影響，
    而足以妨害判決結果及正確性，是被告於上開案件審理中，
    供前具結後為虛偽陳述，縱使未經採信，揆諸判例意旨，亦
    無礙偽證罪之成立。綜上所述，本案事證明確，被告犯行堪
    以認定，應予依法論科。
三、核被告甲○○所為，係犯刑法第168條之偽證罪。被告曾於
    82年間，因違反肅清煙毒條例等案件，經本院以82年度訴字
    第15號判處有期徒刑3年5月確定；另因違反肅清煙毒條例案
    件，經臺灣高等法院臺中分院以83年度上訴字第3999號判處
    有期徒刑8年確定，上揭2罪嗣經臺灣高等法院臺中分院以83
    年度聲字第975號裁定定應執行有期徒刑10年5月確定，入監
    執行後，於87年1月8日因縮短刑期假釋出監並付保護管束，
    復因於假釋付保護管束期間之88年間施用毒品而經撤銷假釋
    ，入監執行殘刑有期徒刑5年7月16日，於93年11月26日因縮
    刑期滿執行完畢等情，有臺灣彰化地方法院檢察署刑案資料
    查註紀錄表、臺灣高等法院被告前案紀錄表各1份在卷可考
    ，其於5年以內故意再犯本件有期徒刑以上之罪，為累犯，
    應依刑法第47條第1項之規定加重其刑。復按犯刑法第168條
    之罪，於所虛偽陳述之案件，裁判確定前自白者，減輕或免
    除其刑，刑法第172條定有明文。詹惟舜所涉販賣第一級毒
    品海洛因之案件，為被告所虛偽陳述之案件，而該案件業由
    臺灣高等法院臺中分院於97年5月8日以97年度上重訴字第13
    號判處有期徒刑15年10月，並於同年5月27日確定乙情，有
    詹惟舜之臺灣高等法院被告前案紀錄表1份附於本院卷可按
    。被告於97年7月16日本案檢察官偵訊時，始自白其偽證之
    犯行，已在詹惟舜所涉販賣第一級毒品罪之案件裁判確定之
    後，自無從依刑法第172條之規定減輕其刑。爰審酌被告經
    具結程序後，竟仍於執行審判職務之公署審判時，故意就案
    情有重要關係事項為虛偽陳述，可能造成司法機關基於其虛
    偽之證詞而為錯誤判斷，浪費訴訟資源，妨害國家司法之公
    正性，所為實值非難，並考量被告之智識程度、犯罪之動機
    、目的及犯後已知坦承犯行之態度等一切情狀，量處如主文
    所示之刑，以示懲儆。
據上論斷，應依刑事訴訟法第273條之1第1項、第299條第1項前
段，刑法第168條、第47條第1項，判決如主文。
本案經檢察官陳茂榮到庭執行職務。
中    華    民    國    97    年    9     月    30    日
                  刑事第二庭          法  官  尚安雅
以上正本證明與原本無異。
如不服本判決，應於判決送達後10日內，向本院提出上訴書狀，
上訴書狀應「敘述具體上訴理由」，並按他造當事人之人數附繕
本。「切勿逕送上級法院」。
中    華    民    國    97    年    10    月    3     日
                                      書記官  陳文俊
附錄本案論罪科刑法條全文：
中華民國刑法第168條
（偽證罪）
於執行審判職務之公署審判時或於檢察官偵查時，證人、鑑定人
、通譯於案情有重要關係之事項，供前或供後具結，而為虛偽陳
述者，處7年以下有期徒刑。


司法院資訊處製作；財團法人民間司法改革基金會備份。
